【裁判字號】    98,上訴,1959
【裁判日期】    980811
【裁判案由】    毒品危害防制條例等
【裁判全文】
臺灣高等法院刑事判決                98年度上訴字第1959號
上  訴  人
即  被  告  甲○ ○○○ ○○.
               （現於臺灣臺北看守所羈押中）
指定辯護人  本院公設辯護人王永炫
上列上訴人即被告因違反毒品危害防制條例等案件，不服臺灣桃
園地方法院九十八年度重訴字第五號，中華民國九十八年三月二
十五日第一審判決（起訴案號：臺灣桃園地方法院檢察署九十七
年度偵字第二五七七六號），提起上訴，本院判決如下：
    主  文
上訴駁回。
    事  實
一、甲○ ○○○ ○○○○（中文譯名：何金德，以下均稱何金德） 為馬
    來西亞籍之外國人，明知海洛因係我國毒品危害防制條例第
    二條第二項第一款所定之第一級毒品，不得任意持有、運輸
    ，且為行政院依據懲治走私條例第二條第三項（原決書誤載
    為第四項）授權公告之「管制物品及其數額」甲項第四款所
    列管制進出口物品，不得私運進口。於民國九十七年間，何
    金德經綽號「阿才」之成年友人李德才（未據起訴）介紹，
    而認識不詳真實姓名綽號「阿成」之泰國籍成年男子，知悉
    「阿才」曾為「阿成」攜帶第一級毒品海洛因賺得豐厚報酬
    後，思及自己經濟拮据，遂主動向「阿才」及「阿成」提議
    自願擔任運輸毒品之「交通」角色。「阿才」及「阿成」見
    何金德在臺並無毒品前科資料，較不易為警注意，遂應允委
    由何金德將第一級毒品海洛因私運進入臺灣地區，並指示何
    金德先至緬甸入住某飯店，屆時將由另名真實姓名年籍不詳
    之成年男子，將第一級毒品海洛因取交何金德，何金德再持
    該毒品海洛因輾轉自緬甸搭機至新加坡、香港再轉機私運進
    入臺灣地區，以避免犯行曝光，並約定「阿才」及「阿成」
    除提供何金德搭機往返馬來西亞、新加坡、緬甸及臺灣間之
    來回機票、食宿等費用，另於事成後何金德尚可領取報酬，
    總計來回機票、食宿費用及事後報酬共馬幣一萬二千元。嗣
    謀議既定，何金德即與「阿才」及「阿成」共同基於運輸、
    私運管制物品第一級毒品海洛因入境臺灣地區之犯意聯絡，
    於九十七年十二月七日上午何金德出發前，由「阿才」在馬
    來西亞機場將其上印有何金德抵達緬甸後所應投宿飯店之名
    片一張、預先支付往返機票，及食宿費用之美金五百元及新
    臺幣三千元交予何金德，並指示何金德抵達緬甸入住飯店後
    ，即儘速以其所有行動電話告知「阿才」飯店房號。嗣何金
    德於九十七年十二月七日中午抵達緬甸並完成飯店入住手續
    後，依約聯繫「阿才」告知投宿房號。翌日（十二月八日）
    下午五時許，由亦具有犯意聯絡之另名姓名年籍均不詳之成
    年男子，自飯店大廳撥打電話予何金德，於電話中確認彼此
    衣著特徵後，何金德隨即下樓，並在該飯店大門口處自該成
    年男子取得已預先將海洛因一包（淨重三四六五．九八公克
    ，空包裝重三二八．０五公克，純度百分之六十八．三二，
    純質淨重二三六七．九六公克）先以塑膠袋包裝，外層再以
    黃色膠帶予以纏繞黏貼，夾藏於行李箱底部二片紙板（二片
    紙板未隨案檢送）夾層內之黑色行李箱一只，何金德再將自
    己衣物放入行李箱內以掩人耳目。迨至九十七年十二月九日
    上午十時十分許，何金德攜帶前開夾藏海洛因之黑色行李箱
    ，先自緬甸仰光機場搭乘新加坡航空編號ＭＩ５１１班次班
    機前往新加坡，同日下午四時二十五分許在新加坡機場搭乘
    國泰航空編號ＣＸ７３４班次班機往赴香港，同日晚間八時
    十分許抵達香港後，再於同日晚間九時許，自香港搭乘國泰
    航空編號ＣＸ４６４班次班機前往臺灣，於同日晚間十時五
    十分許，抵達臺灣桃園國際機場第一航廈，以此方式將管制
    之第一級毒品海洛因運輸私運進入臺灣地區。何金德抵臺後
    等待領取行李箱期間，「阿才」先後於九十七年十二月九日
    晚間十時五十六分、五十八分、十一時六分、四十六分傳送
    簡訊與何金德聯絡，何金德亦於同日晚間十一時四分許發送
    內容為：「我剛到臺北，在等東西，我到了Ｈｏｔｅｌ再打
    給你」之簡訊回覆「阿才」。嗣何金德所託運之上開行李箱
    （託運行李箱號碼ＣＸ４１８４８９號）在桃園國際機場第
    一航廈入境檢查室，經內政部警政署航空警察局（下稱航警
    局）安檢人員以Ｘ光檢查儀注檢，發現該行李箱影像可疑，
    會同財政部臺北關稅局（下稱臺北關稅局）稽查組關員注檢
    追查。於同日晚間十一時二十一分許，何金德領取上開黑色
    行李箱，經由第七號綠線免申報通關櫃臺通關時，請求何金
    德移至第九號紅線檯檢查，於同日晚間十一時五十七分許，
    在上開行李箱底部夾層內查獲前述海洛因一包，及扣得何金
    德所有用以聯絡此次交付運輸毒品所用之ＳＯＮＹ廠牌行動
    電話一具（含ＳＩＭ卡一枚），因而查悉上情。
二、案經內政部警政署航空警察局移送臺灣桃園地方法院檢察署
    檢察官偵查起訴。
    理  由
壹、程序方面：
一、按被告以外之人於偵查中向檢察官所為之陳述，除顯有不可
    信之情況者外，得為證據，刑事訴訟法第一百五十九條條之
    一第二項定有明文。查證人吳明通於偵查中既係以證人身分
    陳述，且經檢察官告以具結義務及偽證處罰後命之朗讀結文
    具結，因該證人乃係於負擔偽證罪處罰之心理下證述，並以
    具結擔保其供述真實性，復無受其他不當外力干擾情形，可
    信性極高，本院審酌上開證人於偵查中具結證述之際，其外
    部附隨之環境或條件並無不當，是依上開說明，其於偵查中
    所為證言具有證據能力，而得為證據。
二、次按被告以外之人（包括證人、鑑定人、告訴人、被害人及
    共同被告等）於審判外之陳述雖不符刑事訴訟法第一百五十
    九條之一至之四等四條之規定，而經當事人於審判程序同意
    作為證據，法院審酌該言詞陳述或書面陳述作成時之情況認
    為適當者，亦得為證據；當事人、代理人或辯護人於法院調
    查證據時知有刑事訴訟法第一百五十九條第一項不得為證據
    之情形，而未於言詞辯論終結前聲明異議者，視為有前項之
    同意，同法第一百五十九條之五定有明文。立法意旨在於傳
    聞證據未經當事人之反對詰問予以核實，原則上先予排除。
    惟若當事人已放棄反對詰問權，於審判程序中表明同意該等
    傳聞證據可作為證據；或於言詞辯論終結前未聲明異議，基
    於尊重當事人對傳聞證據之處分權，及證據資料愈豐富，愈
    有助於真實發見之理念，且強化言詞辯論主義，使訴訟程序
    得以順暢進行，上開傳聞證據亦均具有證據能力。查本件下
    列所引用之被告以外之人於審判外之供述或非供述證據，因
    檢察官、被告於本院準備程序及審理程序中，均同意有證據
    能力，本院審酌上開證據資料製作時之情況，無不當取供及
    證明力明顯過低之瑕疵，認以之作為證據應屬適當，故揆諸
    前開規定，認前揭證據資料應有證據能力。
貳、實體方面：
一、訊據上訴人即被告何金德於本院審理中，固坦承於上揭時地
    自緬甸輾轉運輸扣案毒品海洛因入境我國之事實不諱，但矢
    口否認被訴運輸、走私海洛因之犯行，辯稱：伊以為係運輸
    快樂丸，罪刑不重，不應論以運輸海洛因罪云云。
二、惟查：
（一）被告上開運輸、走私第一級毒品海洛因之事實，業據被告
      於原審調查、審理中坦白承認（見原審卷第二十六至二十
      九頁、第四十五頁），核與證人即內政部警政署航空警察
      局安檢隊員警吳明通於偵查時具結證述情節相符（見偵查
      卷第五十五頁）。且原審依職權翻拍自被告扣案行動電話
      內相關通聯及簡訊記錄之照片，已可知「阿才」非但確於
      被告遭警查獲之前後，多次密集於九十七年十二月九日晚
      間十時五十六分、五十八分、十一時六分、四十六分，九
      十七年十二月十日凌晨零時三十四分、五十二分、五十五
      分，一時十一分、二時十九分傳送簡訊予被告，且於九十
      七年十二月十日凌晨零時十九分、二時五十六分許，亦曾
      撥打行動電話欲與被告取得聯繫；被告亦曾於九十七年十
      二月九日晚間十一時四分許傳送記載：「我剛到臺北，在
      等東西，我到了Ｈｏｔｅｌ再打給你」等語之簡訊內容回
      覆「阿才」（見原審卷第三十三至三十八頁），有卷附翻
      拍手機照片三十八張在卷可稽。
（二）又扣案之白色粉末一包，經送請法務部調查局以化學呈色
      法及氣相層析質譜儀分析法鑑定結果：「送驗粉末檢品一
      包含第一級第六項毒品海洛因成分，淨重三四六五．九八
      公克（空包裝重三二八．０五公克），純度百分之六八．
      三二，純質淨重二三六七．九六公克」，復有該局濫用藥
      物實驗室九十七年十二月二十九日調科壹字第０九七二三
      ０四六一八０號鑑定書在卷可稽（見偵查卷第五十七之一
      頁），堪認被告自香港轉機託運之黑色行李箱，其內確夾
      藏第一級毒品海洛因無誤。再者，觀諸刑案現場查獲照片
      所示，扣案重逾三公斤之海洛因非但係藏放在一般人使用
      、碰觸行李箱頻率甚高之底部夾層內，且被告於收受行李
      箱當時，亦確已感受該只行李箱與一般普通空行李箱之重
      量不同（見原審卷第十頁）。再由證人吳明通於偵查中具
      結證稱：「（拆封檢查發現有異物時，何金德說什麼？）
      何金德無太大反應，指稱是別人交給他的」「（後來有告
      知何金德是毒品？）有，他無太大反應，他說是白粉嗎，
      我說是」等語（見偵查卷第五十五頁），加以被告原係馬
      來西亞之農夫，每月平均收入僅為二千馬幣，其因本次為
      「阿才」及「阿成」攜帶第一級毒品海洛因進入臺灣地區
      ，即可獲取包含搭機往返馬來西亞、新加坡、緬甸及臺灣
      間之來回機票、食宿費用等費用在內，合計報酬共達馬幣
      一萬二千元等情，足徵被告確係因受豐厚獲利所驅使，明
      知受「阿才」及「阿成」所託運送來臺之行李箱內，係夾
      藏第一級毒品海洛因，為求得高額報酬，仍願將第一級毒
      品海洛因私運進入臺灣地區。準此，被告前開於原審調查
      、審理中所為任意性自白，核與事實相符，應堪採信。
（三）被告於本院審理中翻異前供，辯稱不知係海洛因，以為係
      快樂丸云云。惟被告之前並未為此項辯解，況依證人吳明
      通所證，被告在被查獲時即曾詢問是否白粉等語，而於原
      審調查時亦坦承有運輸第一級毒品之故意（見原審卷第二
      十九頁），是被告事後翻異前供否認犯行，顯屬事後卸責
      之詞，不足採信。
    本案事證明確，被告運輸第一級毒品即管制進出口物品海洛
    因進入臺灣地區之犯行，堪予認定，應予依法論科。
三、按海洛因為毒品危害防制條例第二條第二項第一款所規定之
    第一級毒品，且係行政院依懲治走私條例第二條第三項公告
    之「管制物品及其數額」甲項第四款所列之管制進出口物品
    ；次按懲治走私條例第二條第一項所謂私運管制物品進口，
    係指由國外或自大陸地區私運管制物品，進入臺灣地區而言
    ；輸入之既遂與未遂，又以是否已進入國界為標準；而運輸
    毒品罪祇以所運輸之毒品已實施運送為已足，並非以運抵目
    的地為犯罪完成之要件，區別該罪既遂或未遂，應以已否起
    運為準，既已起運，構成該罪之輸送行為即已完成，不以抵
    達目的地為既遂條件（最高法院九十五年度臺上字第二九八
    號判決參照）。扣案之第一級毒品海洛因既經被告起運，並
    抵達我國桃園國際機場，縱被告未及交付在臺負責接應之人
    ，惟其已在機場為警查獲，該毒品海洛因既運抵我國領域內
    ，自仍應認被告本件運輸私運第一級毒品即管制進出口物品
    海洛因之行為業已完成。故核被告所為，係犯毒品危害防制
    條例第四條第一項之運輸第一級毒品罪、懲治走私條例第二
    條第一項之私運管制物品進口罪。被告持有第一級毒品海洛
    因之低度行為，為運輸之高度行為所吸收，不另論罪。被告
    與「阿才」「阿成」及在緬甸住宿飯店大門交付夾藏毒品海
    洛因行李箱予被告之不詳成年男子間，就上揭犯行有犯意聯
    絡及行為分擔，應論以共同正犯。又被告私運管制進口之第
    一級毒品海洛因進口，係以一行為觸犯前開二罪名，為想像
    競合犯，應依刑法第五十五條規定，從一重之運輸第一級毒
    品罪處斷。
四、再按運輸第一級毒品罪之法定刑為「死刑或無期徒刑；處無
    期徒刑者，得併科新臺幣一千萬元以下罰金。」然同為運輸
    第一級毒品之人，其原因動機不一，犯罪情節未必盡同，或
    有於上游主導謀議自國外輸入或國內各地間輸送之毒梟，亦
    有於下游負責執行運送毒品之「交通」角色，則其運輸行為
    所造成危害社會之程度即屬有異，然法律科處此類犯罪，所
    設之法定最低本刑卻一概為「無期徒刑，得併科新臺幣一千
    萬元以下罰金」，量刑上幾無轉寰餘地，不可謂不重。於此
    情形，倘依其情狀處以有期徒刑，即足以懲儆，並可達防衛
    社會之目的者，自非不可依客觀之犯行與主觀之惡性二者加
    以考量其情狀，是否有可憫恕之處，適用刑法第五十九條之
    規定酌量減輕其刑，期使個案裁判之量刑，能斟酌至當，符
    合比例原則。經查，被告為本件運輸第一級毒品海洛因犯行
    ，雖屬不該，惟其畢竟僅屬執行運輸毒品之次要角色，尚非
    居於幕後策劃之主要人員，其所獲得之利潤相較於運輸本件
    毒品可能獲得之不法利益而言，無從比擬。亦即，在本件運
    輸毒品之犯罪結構中，被告處於最下層之地位，具有相當之
    可代替性，佐以被告事後於本院調查、審理時亦已幡然悔悟
    ，坦承犯行，並如實供出涉案共犯「阿才」「阿成」及飯店
    交貨之人，堪認確有悔意，且被告係因迫於經濟困頓，一時
    心生貪念思慮未清以致鋌而走險，尚非彼此無視於毒品危害
    、僅在謀求暴利之運毒集團成員可比，況其僅有一次運輸毒
    品走私犯行，以及扣案之第一級毒品海洛因之淨重雖高達三
    四六五．九八公克，但幸均未及流入市面即遭查獲，對國人
    身心健康尚未造成戕害，若以毒品危害防制條例第四條第一
    項所規定之法定本刑而科處最輕本刑無期徒刑，實屬情輕法
    重，在客觀上足以引起一般之同情，而有堪資憫恕之處，是
    認即令處以最低度刑罰無期徒刑，其結果令被告與社會長久
    隔離，尚失之過重，依社會一般人客觀之看法，其情尚堪憫
    恕，爰依刑法第五十九條之規定，減輕其刑。
五、原審調查後，認被告何金德犯行事證明確，依毒品危害防制
    條例第四條第一項、第十八條第一項前段、第十九條第一項
    、第二項，懲治走私條例第二條第一項、第十一條，刑法第
    十一條、第二十八條、第五十五條、第五十九條、第九十五
    條之規定，並審酌被告不事正途，因一時經濟拮据，即心生
    貪念，鋌而走險，將嚴重危害我國人民身心健康之第一級毒
    品海洛因運輸私運來臺，無視於我國反毒決心，且所運輸毒
    品之數量非微，惟念及其於本次犯罪中僅係次要地位，且幸
    因司法警察人員及時查獲而未造成重大危害，併其犯後態度
    尚稱良好等一切情狀，量處有期徒刑十八年，並以被告係馬
    來西亞籍人士，為外國人，其運輸私運第一級毒品海洛因進
    入我國，而受有期徒刑以上刑之宣告，嚴重破壞我國治安及
    社會安全，被告並不適於在我國居住，於刑之執行完畢或赦
    免後，有驅逐出境之必要，併依刑法第九十五條規定，諭知
    被告於刑之執行完畢或赦免後，驅逐出境。另說明（一）本
    件扣案如附表編號一所示之白色粉末一包，經送請法務部調
    查局化學呈色法及氣相層析質譜儀分析法鑑定結果，確定含
    第一級第六項毒品海洛因成分，淨重三四六五．九八公克（
    空包裝重三二八．０五公克），純度百分之六八．三二，純
    質淨重二三六七．九六公克，應依毒品危害防制條例第十八
    條第一項前段規定諭知沒收銷燬（至上述因鑑驗所耗損之毒
    品，則因業已滅失，而不另予宣告沒收）；（二）扣案如附
    表編號二所示之包裝袋部分（袋重三二八．０五公克），因
    法務部調查局於鑑定時已將包裝袋與海洛因分別秤重，有該
    鑑定通知書足據，堪認其與扣案之毒品海洛因並無不可析離
    之關係，雖無從併依毒品危害防制條例第十八條第一項前段
    規定宣告沒收，惟該包裝袋既係用於包裹毒品，防其裸露、
    潮濕，便於攜帶運輸，即屬於運輸毒品所用之物，復為共犯
    「阿才」等人所有，仍應依同條例第十九條第一項前段規定
    宣告沒收（最高法院九十二年度臺上字第一二八八號判決意
    旨參照）；（三）扣案如附表編號三所示之纏繞於上開毒品
    包裝袋外部黃色膠帶一捆，既係用以包裹毒品，而具有防止
    毒品裸露、逸出及潮濕之功用，並便於攜帶及運輸，自屬運
    輸毒品所用之物，且為共犯「阿才」等人所有，應依同條例
    第十九條第一項前段規定，予以沒收；（四）未扣案如附表
    編號四所示之紙板二片（見偵查卷第二十頁照片），同屬共
    犯「阿才」等人所有，具有防止毒品裸露、逸出及潮濕之功
    用，並便於攜帶及運輸，以供本件被告何金德運輸毒品海洛
    因所用之物，縱未扣案，但既無證據證明業已滅失，即仍應
    依同條例第十九條第一項前段宣告沒收，如全部或一部不能
    沒收時，追徵其價額或以其財產抵償之（最高法院九十一年
    度臺上字第四一四九號判決意旨參照）；（五）扣案如附表
    編號五、六所示之黑色行李箱一只，及ＳＯＮＹ廠牌行動電
    話一具（含ＳＩＭ卡），因該只黑色行李箱乃係與被告何金
    德亦有共同犯意聯絡之不詳成年男子，在緬甸住宿飯店大門
    口所交付，以供被告得以夾藏俾利運輸第一級毒品海洛因所
    用之物，而行動電話一具則係被告先前自行申辦並供與共犯
    「阿才」聯絡此次運輸毒品海洛因事宜所用之物，且其中內
    附ＳＩＭ卡，亦因行動電話服務須以晶片卡（即ＳＩＭ卡）
    為使用介面，因此電信公司於出租行動電話門號予消費者使
    用時，即同時附帶提供晶片卡給消費者作為門號使用之介面
    ，故電信公司接受消費者申辦門號並將該門號開通上線時，
    該晶片卡之所有權亦移轉於消費者，自不能認該晶片卡仍屬
    電信公司所有之物（最高法院九十七年度臺上字第一九五二
    號、九十七年度臺上字第二二三０號判決意旨參照），堪認
    均係被告及共犯所有，各用以包裝藏置及聯絡運輸毒品海洛
    因所用之物，均應依同條例第十九條第一項規定諭知沒收。
    又上述（二）（三）（五）所述各該物品既經扣案，自無全
    部或一部不能沒收之情形，毋庸諭知追徵其價額或以財產抵
    償之必要。另說明本件共犯「阿才」及「阿成」交付何金德
    用以購買往返機票及食宿費用之美金五百元及新臺幣三千元
    ，因係被告何金德往返馬來西亞、新加坡、緬甸及臺灣間所
    必要之交通支出，非供運輸毒品之用，亦非運輸毒品所得之
    對價，不在毒品危害防制條例第十九條第一項所規定宣告沒
    收之列。另共犯「阿才」及「阿成」所應允事成後另行給付
    被告之報酬（即以馬幣一萬二千元扣除前述美金五百元及新
    臺幣三千元部分），則因被告尚未實際取得，而毋庸宣告沒
    收之理由，認事用法並無違誤，量刑亦屬妥適。被告不服上
    訴指伊以為係運輸快樂丸，並無運輸毒品海洛因之故意，且
    原審量刑過重云云，惟被告係基於運輸、走私第一級毒品海
    洛因之故意為本件犯行，業如前述，且量刑輕重係法院之職
    權，原審已依刑法第五十七條各款標準，並審酌刑法第五十
    九條之事由，酌減被告之刑度，詳列在判決理由中，核無不
    當。被告上訴否認犯罪故意，空言指摘量刑過重，依諸前揭
    各節說明並無理由，應駁回之。
據上論斷，應依刑事訴訟法第三百六十八條判決如主文。
本案經檢察官沈明倫到庭執行職務。
中    華    民    國    98    年    8     月    11    日
                  刑事第四庭  審判長法  官  陳筱珮
                                    法  官  陳玉雲
                                    法  官  鄭水銓
以上正本證明與原本無異。
如不服本判決，應於收受送達後十日內向本院提出上訴書狀，其
未敘述上訴之理由者，並得於提起上訴後十日內向本院補提理由
書狀（均須按他造當事人之人數附繕本）。
                                    書記官  劉貞達
中    華    民    國    98    年    8     月    17    日
附表：
┌───┬───────┬───────────────────────┐
│ 編號 │   物品名稱   │                   數  量                     │
├───┼───────┼───────────────────────┤
│  1   │海洛因（不含包│淨重3465.98公克（空包裝袋重328.05公克），純度 │
│      │裝袋）        │68.32％，純質淨重2367.96公克。                │
├───┼───────┼───────────────────────┤
│  2   │包裝袋        │1個（袋重328.05公克）                         │
│      │              │                                              │
├───┼───────┼───────────────────────┤
│  3   │黃色膠帶      │1捆                                           │
│      │              │                                              │
├───┼───────┼───────────────────────┤
│  4   │紙板          │2片                                           │
│      │              │                                              │
├───┼───────┼───────────────────────┤
│  5   │黑色行李箱    │1只                                           │
│      │              │                                              │
├───┼───────┼───────────────────────┤
│  6   │Sony廠牌行動電│1具                                           │
│      │話（含SIM 卡）│                                              │
└───┴───────┴───────────────────────┘
附錄本案論罪科刑法條全文－－
毒品危害防制條例第四條：
製造、運輸、販賣第一級毒品者，處死刑或無期徒刑；處無期徒
刑者，得併科新臺幣一千萬元以下罰金。
製造、運輸、販賣第二級毒品者，處無期徒刑或七年以上有期徒
刑，得併科新臺幣七百萬元以下罰金。
製造、運輸、販賣第三級毒品者，處五年以上有期徒刑，得併科
新臺幣五百萬元以下罰金。
製造、運輸、販賣第四級毒品者，處三年以上十年以下有期徒刑
，得併科新臺幣三百萬元以下罰金。
製造、運輸、販賣專供製造或施用毒品之器具者，處一年以上七
年以下有期徒刑，得併科新臺幣一百萬元以下罰金。
前五項之未遂犯罰之。
懲治走私條例第二條：
私運管制物品進口、出口逾公告數額者，處七年以下有期徒刑，
得併科新臺幣三百萬元以下罰金。
前項之未遂犯罰之。
第一項所稱管制物品及其數額，由行政院公告之。


司法院資訊處製作；財團法人民間司法改革基金會備份。
